臺灣板橋地方法院民事判決　九十三年度訴字第二二○號
　　原　　　告　第一商業銀行股份有限公司土城分行
　　法定代理人　乙○○
　　訴訟代理人　甲○○
　　被　　　告　丙○○
右當事人間請求返還消費借貸款事件，於民國九十三年二月二十五日言詞辯論終結，
本院判決如左：
    主    文
被告應給付原告新台幣貳佰零玖萬元，及自民國九十二年四月三日起至清償日止，按
年息百分之五點一六計算之利息，並自民國九十二年五月四日起至清償日止，其逾期
在六個月以內者，按上開利率百分之十，逾期超過六個月，就其超過部分，按上開利
率百分之二十計算之違約金。
訴訟費用由被告負擔。
本判決於原告以新台幣陸拾玖萬元供擔保後，得假執行；但被告如以新台幣貳佰零玖
萬元為原告預供擔保後，得免為假執行。
    事    實
甲、原告方面：
一、聲明：求為判決除假執行擔保金額外，如主文所示。
二、陳述：
（一）訴外人一恆電腦企業股份有限公司（下稱：一恆公司）邀同被告為連帶保證人
      ，於民國九十一年十月十八日向原告借用新台幣（下同）二百三十三萬元，約
      定利息按年息百分之五點一六按月計付，另並約定如未按月支付利息時，除按
      原約定利率給付遲延利息外，逾期在六個月以內者，另按上開利率百分之十，
      在六個月以上者，按上開利率百分之二十計付違約金，清償期為民國九十二年
      九月十二日。詎訴外人一恆公司僅清償部分本金二十四萬元及繳付利息至九十
      二年四月二日止，尚欠本金二百零九萬元及自九十二年四月三日起至清償日止
      之利息及違約金，屢經催討，均置之不理，依約定書條款第六條之約定，已喪
      失期限利益，其借款經原告之請求應全部清償，為此提起本件訴訟。
（二）對被告抗辯之陳述：被告雖已離職，然如果不要作保也要跟原告聲明。被告其
      前係約定就三千萬元的額度範圍之內付保證義務，借款人各次的借款並不需要
      分別再由保證人簽名或蓋章，被告仍需就本件借款負保證責任。
三、證據：提出借據影本一份、保證書影本一紙、約定書影本二紙為證。
乙、被告方面：
一、聲明：（一）駁回原告之訴及其假執行之聲請。（二）如受不利判決，請准供擔
    保宣告免為假執行。
二、陳述：其於八十九年已自訴外人一恆公司離職，殊無可能於九十一年十月十八日
    就一恆公司之借款為連帶保證人，其對於借據上之簽名、印章，均否認形式及實
    質之真正，原告於本件系爭借據對保時，應通知被告本人到場，查明是否為本人
    簽名、蓋印。
    理    由
一、原告主張：訴外人一恆公司邀同被告為連帶保證人，於九十一年十月十八日向原
    告借用二百三十三萬元，約定利息按年息百分之五點一六按月計付，另並約定如
    未按月支付利息時，除按原約定利率給付遲延利息外，逾期在六個月以內者，另
    按上開利率百分之十，在六個月以上者，按上開利率百分之二十計付違約金，清
    償期為民國九十二年九月十二日，詎訴外人一恆公司僅清償部分本金二十四萬元
    及繳付利息至九十二年四月二日止，尚欠本金二百零九萬元及自九十二年四月三
    日起至清償日止之利息及違約金，而被告雖已離職，然如不作保亦應向原告聲明
    ，被告其前係約定就三千萬元的額度範圍之內付保證義務，借款人各次的借款並
    不需要分別再由保證人簽名或蓋章，被告仍需就本件借款負保證責任，爰依連帶
    保證之法律關係訴請被告給付如主文所示之本金、利息及違約金等語。被告則以
    ：其於八十九年已自訴外人一恆公司離職，殊無可能於九十一年十月十八日就一
    恆公司之借款為連帶保證人，其對於借據上之簽名、印章，均否認形式及實質之
    真正，原告於本件系爭借據對保時，應通知被告本人到場，查明是否為本人簽名
    、蓋印等語，資為抗辯。
二、按契約書內之印章為真正時，印章名義人應對該契約書負責，縱該契約書由他人
    代為立據，除有確切反證外，仍應推定由印章名義人授權而為，最高法院三十七
    年上字第八八一六號判例可資參照。經查，本件原告主張之前揭事實，業據其提
    出借據影本一份、保證書影本一紙、約定書影本二紙為證，被告雖以前詞置辯，
    惟被告既不否認確於本件保證書其上簽名、蓋章（見本院九十三年二月二十五日
    言詞辯論筆錄），則觀諸上述保證書之內容，係明定連帶保證人係向原告保證一
    恆公司對原告所負之一切債務，以本金三千萬元為限額，願與債務人連帶負全部
    償付之責任，並由每一保證人負單獨清償全部之責，各保證人並願遵守各條款等
    情，其中第一條並約定：「本保證書所稱一切債務，係指債務人於現在（含過去
    所負現在尚未清償）及將來對貴行（即原告）所負之借款、票款、墊款、保證、
    損害賠償及其他債務」等語明確。是按借用人應於約定期限內，返還與借用物種
    類、品質、數量相同之物，民法第四百七十八條前段定有明文。又保證債務之所
    謂連帶，係指保證人與主債務人負同一債務，對於債權人各負全部給付之責任者
    而言，此觀之民法第二百七十二條第一項規定連帶債務文義甚明，亦有最高法院
    四十五年度台上字第一四二六號判例可資參照。本件保證書之連帶保證人欄及對
    保欄內被告名義之印文既屬真正，業如前述，揆諸上述說明，被告仍應就蓋有其
    名義印文之本件系爭借據負責。至被告雖又抗辯：原告於本件系爭借據簽立時，
    應有通知連帶保證人本人之義務云云，惟被告並未舉證證明兩造曾約定原告有此
    義務，而法律亦無明文原告有此義務，是被告前揭抗辯亦非可採。
三、次按（消費借貸之）借用人應於約定期限內，返還與借用物種類、品質、數量相
    同之物，未定返還期限者，借用人得隨時返還，貸與人亦得定一個月以上之相當
    期限，催告返還。民法第四百七十八條定有明文。又遲延之債務，以支付金錢為
    標的者，債權人得請求依法定利率計算之遲延利息。但約定利率較高者，仍從其
    約定利率。應付利息之債務，其利率未經約定，亦無法律可據者，週年利率為百
    分之五。同法第二百三十三條第一項、第二百零三條亦分別明定。連帶債務之債
    權人，得對債務人中之一人或數人，同時或先後請求全部或一部之給付，民法第
    二百七十三條第一項亦定有明文。查訴外人一恆公司被告既尚積欠原告二百零九
    元及如原告聲明（按即如主文第一項所示）之本金、利息未清償，原告依連帶保
    證之法律關係，請求被告給付二百零九萬元及如主文所示之利息、違約金，為有
    理由，應予准許。
四、本件事證已臻明確，兩造其餘主張、陳述及所提之證據與其他未經援用之證據，
    經核均與判決結果無影響，爰不予一一論述，附此敘明。
五、兩造均陳明願供擔保，請求宣告假執行及免為假執行，經核均無不合，爰分別酌
    定相當之擔保金額，併予以准許。
六、結論：本件原告之訴為有理由，依民事訴訟法第七十八條、第三百九十條第二項
    、第三百九十二條第二項，判決如主文。
中　　　華　　　民　　　國　　九十三　　年　　　三　　　月　　　十　　　日
                                臺灣板橋地法院民事第一庭
~B法　　　官　邱靜琪
右為正本係照原本作成。
如對本判決上訴，須於判決送達後廿日內向本院提出上訴狀
中　　　華　　　民　　　國　　九十三　　年　　　三　　　月　　　十　　　日
~B法院書記官　白俊傑
